【裁判字號】    95,易,1741
【裁判日期】    950727
【裁判案由】    偽造文書
【裁判全文】
臺灣臺中地方法院刑事判決              95年度易字第1741號
公  訴  人  臺灣臺中地方法院檢察署檢察官
被      告  甲○○
選任辯護人  蔡瑞煙律師
上列被告因偽造文書案件，經檢察官聲請簡易判決處刑（95年度
偵字第9800號），本院認不宜以簡易判決處刑，改依通常程序審
理後，復經檢察官移送併辦（95年度偵字第3274、11270號）被
告於準備程序中就被訴及移送併辦事實為有罪之陳述，經告知簡
式審判程序之旨，並聽取公訴人、被告之意見後，由本院合議庭
裁定由受命法官獨任進行簡式審判程序，判決如下：
    主    文
甲○○連續偽造公印文，處有期徒刑伍月，如易科罰金，以銀元
參佰元即新台幣玖佰元折算壹日。
偽造之執照號碼為中建電技初字第AH600121號、中建電技中字第
AH500414號及第AH500417號之臺中縣政府用電場所專任電氣技術
人員登記執照上「臺中縣政府印」之公印文各壹枚，均沒收。
    事實及理由
一、構成犯罪事實：
    甲○○自稱係威向電機技術顧問股份有限公司（下稱威向公
    司）下游水電工，於民國93年8、9月間某日，因峻宏企業社
    欲辦理用電量變更，甲○○經由蔡開榔之媒介而受峻宏企業
    社委託擔任該社之電氣顧問後，竟基於行使偽造特種文書及
    偽造公印文之概括犯意，先利用不知情之成年刻印人員偽刻
    「臺中縣政府印」之公印後，進而蓋用於其所偽造用電場所
    名稱為峻宏企業社、執照號碼為中建電技初字第AH600121號
    之臺中縣政府用電場所專任電氣技術人員登記執照上，而偽
    造該登記執照之特種文書及其內之臺中縣政府公印文，並將
    該偽造之臺中縣政府用電場所專任電氣技術人員登記執照交
    付峻宏企業社負責人賴駿宏而行使該偽造之登記執照，足以
    生損害於臺中縣政府對公印文管理及該府對於用電場所專任
    電氣技術人員登記管理之正確性。嗣至94年8月間某日，因
    峻宏企業社用電量增加而欲再辦理用電量變更，且甲○○又
    另受振浩塑膠股份有限公司（下稱振浩公司）委託擔任該公
    司之電氣顧問，甲○○即承前概括犯意，又先後以上開方式
    偽造用電場所名稱為峻宏企業社、執照號碼為中建電技中字
    第AH500414號及用電場所名稱為振浩公司、執照號碼為中建
    電技中字第AH500417號之臺中縣政府用電場所專任電氣技術
    人員登記執照各一張，而連續偽造該登記執照之特種文書及
    其內之臺中縣政府公印文，並分別將各該偽造之臺中縣政府
    用電場所專任電氣技術人員登記執照交付峻宏企業社負責人
    賴駿宏、振浩公司負責人陳啟榮而行使該偽造之登記執照，
    均足以生損害於臺中縣政府對公印文管理及該府對於用電場
    所專任電氣技術人員登記管理之正確性。嗣經臺中縣政府發
    現中建電技中字第AH500414號、第AH500417號之用電戶係由
    該府分別以府建公字第0940184733號、第0940184729號函核
    發予沙鹿診所、永信藥品工業股份有限公司（下稱永信藥品
    公司）後，始循線查悉上情。
二、認定犯罪事實所根據的證據及理由：
  (一)被告甲○○（以下簡稱為被告）於偵、審中對於上開犯罪事
    實之自白。
  (二)證人即振浩公司負責人陳啟榮、證人即峻宏企業社負責人賴
    駿宏、證人即威向公司負責人潘冠伶、證人蔡開榔等人於偵
    訊中之證述。
  (三)臺中縣政府政風室函送之臺中縣政府府建公字第0940184729
    號、第0940184733號函暨臺灣電力股份有限公司台中區營業
    處Ｄ臺中字第09409064211號、第09410063581號函等函文資
    料、公司基本資料查詢、臺中縣政府營利事業登記證等在卷
    可證。
  (四)偽造之用電場所名稱峻宏企業社、執照號碼為中建電技初字
    第AH600121號，及偽造之用電場所名稱分別為峻宏企業社、
    振浩公司執照號碼中建電技中字第AH500414號、第AH500417
    號之臺中縣政府用電場所專任電氣技術人員登記執照影本各
    一張，及合法之用電場所名稱分別為沙鹿診所與永信藥品公
    司臺中幼獅三廠執照號碼中建電技中字第AH500414號、第AH
    500417號之臺中縣政府用電場所專任電氣技術人員登記執照
    各一張足憑。
  (五)被告之自白與上開事證互核相符，可以採信，本件事證明確
    ，被告之犯行，應堪認定。
三、論罪科刑的理由：
  (一)按用電場所專任電氣技術人員登記執照為屬於能力服務等相
    類證書之一種；登記執照上之「臺中縣政府印」（印文）則
    為表示臺中縣政府公署之公印文。被告以偽造上開公印文之
    方法，偽造該登記執照後，並加以行使，核被告所為，係犯
    刑法第212條、第216條之行使偽造特種文書罪及第218條第1
    項之偽造公印文罪。被告利用不知情之成年刻印人員偽刻「
    臺中縣政府印」之公印，為間接正犯；其偽刻公印乃係偽造
    公印文之階段行為應為偽造公印文之高度行為所吸收，又其
    偽造特種文書後復加以行使，其偽造之低度行為應為行使之
    高度行為所吸收，均不另論罪。
  (二)次按行為後法律有變更者，適用行為時之法律。但行為後之
    法律有利於行為人者，適用最有利於行為人之法律，刑法第
    2條第1項定有明文。被告行為後，94年1月7日修正公布之刑
    法，自95年7月1日施行，修正後之刑法刪除第55條關於牽連
    犯及第56條關於連續犯之規定。而刑法第56條連續犯規定之
    刪除雖非犯罪構成要件之變更，但顯已影響行為人刑罰之法
    律效果，自屬法律有變更，依新法第2條第1項規定比較新、
    舊法結果，仍應適用較有利於被告之行為時法律即舊法論以
    連續犯（最高法院95年第8次刑事庭會議決議參照），本件
    被告多次行使偽造特種文書與偽造公印文之數行為，時間緊
    接，所犯罪名相同，顯係基於概括之犯意為之，均為連續犯
    ，爰依修正前刑法第56條之規定以一罪論，並均加重其刑。
    又被告所犯上開連續行使偽造特種文書與連續偽造公印文罪
    間，均有手段、目的之牽連犯關係，依修正前即行為時之規
    定，應從一重之連續偽造公印文罪處斷；而修正後之刑法既
    已刪除牽連犯之規定，則所犯上述各罪應依數罪併罰之規定
    分論併罰。比較新舊法之規定，修正後之規定並非較有利於
    被告，自應適用行為時之法律，即適用修正前刑法第55條牽
    連犯之規定，從一較重之連續偽造公印文罪處斷。
  (三)被告於93年8、9月間及94年8月間某日，因受峻宏企業社委
    託擔任該社之電氣顧問後，利用不知情之成年刻印店人員偽
    刻「臺中縣政府印」之公印，先後蓋用於其所偽造執照號碼
    為中建電技初字第AH600121號及中建電技中字第AH500414號
    之臺中縣政府用電場所專任電氣技術人員登記執照，並行使
    之犯行，固未據檢察官於聲請簡易判決處刑書中載明，然此
    與已聲請簡易判決並經本院論罪科刑之部分犯行間，具有連
    續犯及牽連犯之裁判上一罪關係，亦為起訴效力所及，復為
    檢察官移送併案審理，本院基於審判不可分原則，自應併同
    予以審理。另檢察官聲請簡易判決處刑書雖未論及被告涉犯
    刑法第218條第1項之偽造公印文罪，然因與前揭經起訴論罪
    之行使偽造特種文書罪部分有牽連犯之裁判上一罪關係，本
    為起訴效力所及，復經蒞庭檢察官於審理時為補充論告，本
    院自亦應併予審究。
  (四)爰審酌被告正值青壯之年，本應端正品行，奮發向上，竟連
    續偽造上開登記執照及公印文持以圖利，侵害政府機關對公
    印文管理及該技術人員登記管理之正確性，惟衡酌被告於犯
    後坦承犯行，犯罪後態度尚稱良好等一切情狀，量處如主文
    所示之刑。又被告於本件犯罪時之刑法第41條第1項前段規
    定：「犯最重本刑為5年以下有期徒刑以下之刑之罪，而受6
    個月以下有期徒刑或拘役之宣告，因身體、教育、職業、家
    庭之關係或其他正當事由，執行顯有困難者，得以1元以上3
    元以下折算1日，易科罰金。」再者，被告行為時之易科罰
    金折算標準，修正前罰金罰鍰提高標準條例第2條前段（現
    已刪除）規定，就其原定數額提高為100倍折算1日，則本件
    被告行為時之易科罰金折算標準，應以銀元300元折算1日，
    經折算為新臺幣後，應以新臺幣900元折算為1日。惟95年7
    月1日修正公布施行之刑法第41條第1項前段則規定：「犯最
    重本刑為5年以下有期徒刑以下之刑之罪，而受6個月以下有
    期徒刑或拘役之宣告者，得以新臺幣1,000元、2,000元或
    3,000元折算1日，易科罰金。」比較修正前後之易科罰金折
    算標準，以95年7月1日修正公布施行前之規定，較有利於被
    告，爰依刑法第2條第1項前段，適用修正前刑法第41條第1
    項前段規定，併諭知其易科罰金之折算標準。
  (五)被告所偽刻之「臺中縣政府印」公印，被告自承已於本件案
    發後自行銷毀，既未扣案，應已滅失而不存在，自毋庸諭知
    沒收；至其所偽造之執照號碼為中建電技初字第AH600121號
    、中建電技中字第AH500414號及第AH500417號之臺中縣政府
    用電場所專任電氣技術人員登記執照上「臺中縣政府印」之
    公印文各1枚，則應依刑法第219條規定，均宣告沒收。
四、適用法律依據：
    刑事訴訟法第452條、第273條之1第1項、第299條第1項前段
    ，刑法第2條第1項、第212條、第216條、第218條第1項、第
    219條，修正前刑法第55條、第56條、第41條第1項前段，罰
    金罰鍰提高標準條例第1條前段、修正前第2條，現行法規所
    定貨幣單位折算新臺幣條例第2條。
中    華    民    國    95    年    7     月    27    日
                  刑事第四庭    法  官  張國忠
以上正本證明與原本無異。
如不服本判決，應於送達後10日內向本院提出上訴狀（須附繕本
），上訴於台灣高等法院台中分院。
                                書記官  張雅慧
中    華    民    國    95    年    7     月    27    日
附錄論罪科刑法條：
刑法第212條（偽造變造特種文書罪）
偽造、變造護照、旅券、免許證、特許證及關於品行、能力服務
或其他相類之證書、介紹書，足以生損害於公眾或他人者，處1
年以下有期徒刑、拘役或3百元以下罰金。
刑法第216條（行使偽造變造或登載不實之文書罪）
行使第210條至第215條之文書者，依偽造、變造文書或登載不實
事項或使登載不實事項之規定處斷。
刑法第218條（偽造盜用公印或公印文罪）
偽造公印或公印文者，處 5 年以下有期徒刑。
盜用公印或公印文足以生損害於公眾或他人者，亦同。


司法院資訊處製作；財團法人民間司法改革基金會備份。
